【裁判字號】    99,台上,3387
【裁判日期】    990603
【裁判案由】    強盜
【裁判全文】
最高法院刑事判決            九十九年度台上字第三三八七號
上  訴  人  甲○○
上列上訴人因強盜案件，不服台灣高等法院台中分院中華民國九
十九年三月九日第二審判決（九十九年度上訴字第二二八號，起
訴案號：台灣台中地方法院檢察署九十七年度偵字第二九四０五
號），提起上訴，本院判決如下：
    主  文
上訴駁回。
    理  由
按刑事訴訟法第三百七十七條規定，上訴於第三審法院，非以判
決違背法令為理由，不得為之。是提起第三審上訴，應以原判決
違背法令為理由，係屬法定要件。如果上訴理由書狀並未依據卷
內訴訟資料，具體指摘原判決不適用何種法則或如何適用不當，
或所指摘原判決違法情事，顯與法律規定得為第三審上訴理由之
違法情形，不相適合時，均應認其上訴為違背法律上之程式，予
以駁回。又不服地方法院之第一審判決，而向管轄第二審之高等
法院上訴者，其「上訴書狀應敘述具體理由」，刑事訴訟法第三
百六十一條第二項規定至明，此屬提起第二審上訴應具備之程式
；且「第二審法院認為上訴書狀未敘述理由或上訴有第三百六十
二條前段之情形者，應以判決駁回之。」同法第三百六十七條前
段亦有明定。而所謂具體理由，必係依據卷內既有訴訟資料或提
出新事證，指摘或表明第一審判決有何採證認事、用法或量刑等
足以影響判決本旨之不當或違法，而構成應予撤銷之具體事由，
始克當之；倘僅泛言原判決認定事實錯誤、違背法令、量刑失之
過重或輕縱，而未依上揭意旨指出具體事由，或形式上雖已指出
具體事由，然該事由縱使屬實，亦不足以認為第一審判決有何不
當或違法者，皆難謂係具體理由，俾與第二審上訴制度旨在請求
第二審法院撤銷、變更第一審不當或違法之判決，以實現個案救
濟之立法目的相契合，並節制濫行上訴。本件上訴人甲○○不服
第一審關於強盜部分之科刑判決（依刑法第三百二十八條第一項
，論上訴人以犯強盜罪，累犯，處有期徒刑伍年月），在法定
期間內於民國九十九年一月七日提起第二審上訴。上訴人於第二
審就此部分之上訴意旨僅略稱：上訴人為警查獲當天，警方在其
身上查扣之新台幣（下同）二千元贓款，是證人李靜（係上訴人
任職之卡拉OK店之老闆娘）交給上訴人換鈔之用，並非上訴人向
被害人黃啟順強取而得，為此提起上訴等語。原判決敘明扣案之
一千元鈔票二張係上訴人強盜被害人黃啟順所得之財物，業據上
訴人於九十七年十二月二十六日第一審審理檢察官聲請羈押上訴
人案件之審查（訊問）筆錄中坦承不諱，且經證人即被害人於第
一審證述明確，第一審判決亦於理由中說明如何採為認定事實之
依據，是第一審判決就認定上訴人犯罪所憑之證據，均已經詳細
調查審酌，經核並無違背證據法則及論理法則；就量刑方面，亦
已審酌上訴人之素行、犯罪一切情狀及其犯罪後態度，而量處其
刑，經核亦屬妥適，並無過重或過輕之情形。上訴人提起上訴，
固具備形式上之理由，惟其仍執陳詞否認犯行，並未提出新事證
以供調查，亦未依據卷內之訴訟資料，指摘第一審判決有何足以
影響判決本旨之不當或違法，而構成應予撤銷之具體事由。上訴
人徒憑己意漫指第一審判決不當，尚不足以動搖第一審判決認定
犯罪事實及量刑之基礎，難認係具體理由，而依上開規定，不經
言詞辯論，判決駁回其此部分在第二審上訴（至上訴人所犯傷害
罪部分，亦經原審以上訴不合法判決駁回，上訴人一併對之提起
第三審上訴，經原審以不得上訴第三審為由，裁定上訴駁回確定
）等情。揆諸前揭說明，於法並無不合。上訴人提起第三審上訴
，仍執扣案之二千元，係李靜所交付，並非贓款之前詞，另略稱
：被害人如遭上訴人強盜財物，其何以未求救，又上訴人何以未
令被害人交出全部財物，而僅取其二千元，上訴人於得手後何以
未即離開現場？足見被害人之證詞尚非無疑。上訴人於偵查中已
聲請傳訊偵辦此案之警員當庭對質，以證明上訴人所言屬實，原
審既不調查，又未說明不予調查之理由，難謂無應於審判期日調
查之證據而未予調查之違法等語。經核上訴意旨，係置原判決所
為明白論斷於不顧，並非依據卷內資料就原判決以前揭程序上理
由駁回其在第二審之上訴，如何不適用何種法則或適用不當為具
體指摘。又原審既不經言詞辯論，從程序上駁回其第二審上訴，
尤無上訴意旨所指應於審判期日調查之證據而未予調查之違法可
言，亦難認已符合首揭法定之第三審上訴要件。其上訴違背法律
上之程式，應予駁回。
據上論結，應依刑事訴訟法第三百九十五條前段，判決如主文。
中    華    民    國  九十九  年    六    月    三    日
                      最高法院刑事第九庭
                          審判長法官  邵  燕  玲
                                法官  李  伯  道
                                法官  孫  增  同
                                法官  李  英  勇
                                法官  施  俊  堯
本件正本證明與原本無異
                                      書  記  官
中    華    民    國  九十九  年    六    月    七    日
                                                      Ｅ

司法院資訊處製作；財團法人民間司法改革基金會備份。
